最　高　行　政　法　院　判　決
　　　　　　　　　　　　　　　　　　 96年度判字第00490號
上　訴　人　甲○○
被 上訴 人　財政部臺北市國稅局
代　表　人　乙○○
上列當事人間因贈與稅事件，上訴人不服中華民國94年9月22日
臺北高等行政法院93年度訴字第3694號判決，提起上訴。本院判
決如下：
    主  文
上訴駁回。
上訴審訴訟費用由上訴人負擔。
    理  由
一、上訴人於民國（以下同）87年7月13日贈與新臺幣（以下同
    ）10,350,720元予多明尼加孔孟聖道院，惟上訴人未依規定
    辦理申報，案經被上訴人查獲，乃依據查得資料核定贈與總
    額為21,311,001元（因採累進稅率，故併計前次上訴人於87
    年3月27日自行申報贈與其子媳等之贈與10,960,281元），
    淨額為20,311,001元，應納贈與稅額3,236,465元（減除87
    年3月27日之贈與稅額1,704,275元），並依遺產及贈與稅法
    第44條規定處罰鍰3,236,465元。上訴人不服，申經復查結
    果，未獲變更，循序提起訴願及行政訴訟，均遭駁回，乃提
    起本件上訴。
二、上訴人於原審起訴主張略以：捐贈與贈與二者截然不同，本
    件上訴人對宗教組織一貫道中美洲多明尼加孔孟聖道院購買
    院址土地之捐贈，已提示銀行匯款水單及該聖道院執事王阿
    謙說明書等資料，屬捐贈而非贈與，極為明確；又退萬步言
    ，縱被上訴人堅持本件具贈與性質，則亦當考慮其應歸類為
    遺產及贈與稅法第5條所規定之「視同贈與」，本件之捐獻
    孔孟聖道院，其目的為購置院址，故本件之價算自應以不動
    產為準，而非如被上訴人核定之以匯出資金為準；再按，被
    上訴人之核定並未踐行財政部76年5月6日台財稅第7571716
    號函釋「稽徵機關應先通知納稅義務人於10日內申報，如逾
    期仍未申報，並經課稅確定者，始得依遺產及贈與稅法第44
    條規定處罰」之法定程序，自屬違失不當，為此，求為判決
    撤銷訴願決定、復查決定及原處分云云。
三、被上訴人則略以：本件捐贈對象「多明尼加孔孟聖道院」係
    屬外國之人民團體，非屬遺產及贈與稅法第20條第1項第3款
    所規定之「依中華民國法律登記為財團法人組織且符合行政
    院規定標準之教育、文化、公益、慈善宗教團體」，故對該
    聖道院捐贈之財產，非屬不計入贈與總額之財產。被上訴人
    依行為時遺產及贈與稅法第4條第2項及第20條第1項第3款規
    定，核定贈與總額為21,311,001元（併計前次贈與10,960,2
    81元），淨額為20,311,001元，補徵應納贈與稅額3,236,46
    5元，尚無不符。又上訴人於87年7月13日贈與10,350,720元
    予多明尼加孔孟聖道院，未於遺產及贈與稅法第24條規定之
    30日申報期限，辦理贈與稅申報，被上訴人依遺產及贈與稅
    法第44條規定處所漏稅額1倍之罰鍰3,236,465元，尚無不合
    等語，資為抗辯。
四、原審審酌全辯論意旨及調查證據之結果，略以：本件捐贈對
    象「多明尼加孔孟聖道院」係屬外國之人民團體，非屬遺產
    及贈與稅法第20條第1項第3款所規定之「依法登記為財團法
    人組織且符合行政院規定標準之教育、文化、公益、慈善宗
    教團體」，故對該聖道院捐贈之財產，非屬不計入贈與總額
    之財產，被上訴人乃核定贈與總額為21,311,001元（併計前
    次上訴人於87年3月27日自行申報贈與其子媳等之贈與10,96
    0,281元），淨額為20,311,001元，補徵應納贈與稅額3,236
    ,465元，並處以應納稅額1倍之罰鍰3,236,465元，洵屬有據
    。上訴人主張本件應屬對於多明尼加孔孟聖道院之捐贈，係
    屬遺產及贈與稅法第20條第1項第3款所規定不計入贈與總額
    之財產云云，即非可採。又上訴人係將系爭資金匯至紐約花
    旗銀行，受款人為FU SHAN CHEN之帳戶內；又依上訴人提出
    之該聖道院執事王阿謙說明書係記載：「貴大德前於1998年
    7月13日匯入紐約花旗銀行之美金30萬元正，合計新臺幣10,
    350,720元，已作為購院址土地及籌建之用…。」顯係贈與
    現金供多明尼加孔孟聖道院購買院址及籌建，並非由上訴人
    以自己之資金購買院址，尚難認系爭款項之贈與係屬遺產及
    贈與稅法第5條第3款規定之「視同贈與」；上訴人主張縱本
    件具贈與性質，則亦當考慮其應歸類為遺產及贈與稅法第5
    條所定之「視同贈與」性質，而應踐行財政部76年5月6日台
    財稅第7571716號函釋之法定程序云云，容有誤解，尚難採
    據等由，乃駁回上訴人在原審之訴。
五、上訴意旨略以：捐贈與贈與之對象限制、規範法律及立法目
    的均不相同，不應混為一談，而作為課徵贈與稅標的，原判
    決對此恝置不論，顯未盡調查之能事。又退萬步言，縱被上
    訴人堅持本件具贈與性質，則亦當考慮其應歸類為遺產及贈
    與稅法第5條所規定之「視同贈與」，從而估價及課徵程序
    均應依法律所定辦理。茲本件之捐獻孔孟聖道院，其目的為
    購置院址，故本件之價算自應以不動產為準，而非如被上訴
    人核定之以匯出資金為準；且本件被上訴人之核定並未踐行
    財政部76年5月6日台財稅第7571716號函釋「稽徵機關應先
    通知納稅義務人於10日內申報，如逾期仍未申報，並經課稅
    確定者，始得依遺產及贈與稅法第44條規定處罰」之法定程
    序，遽予論罰，自屬違失不當，原判決指稱「…顯係贈與現
    金供多明尼加孔孟聖道院購買院址及籌建，並非由上訴人以
    自己之資金購買院址，尚難認系爭款項之贈與係屬遺產及贈
    與稅法第5條第3款規定之「視同贈與」；上訴人主張之情，
    容有誤解，尚難採據」云云，亦對事實有所誤認。謹按上訴
    人當時之發願即為捐購孔孟聖道院院址，如有剩餘，則作為
    籌建院舍之經費，故大部分款項應即是遺產及贈與稅法第5
    條第3款所規定之「以自己之資金，無償為他人購置財產者
    ，其資金」，而有「以贈與論」之適用云云。
六、本院按「凡經常居住中華民國境內之中華民國國民，就其在
    中華民國境內或境外之財產為贈與者，應依本法規定，課徵
    贈與稅。」、「本法稱財產，指動產、不動產及其他一切有
    財產價值之權利。本法稱贈與，指財產所有人以自己之財產
    無償給予他人，經他人允受而生效力之行為。」、「財產之
    移動，具有左列各款情形之一者，以贈與論，依本法規定，
    課徵贈與稅：…三、以自己之資金，無償為他人購置財產者
    ，其資金。但該財產為不動產者，其不動產。」、「左列各
    款不計入贈與總額：…三、捐贈依法登記為財團法人組織且
    符合行政院規定標準之教育、文化、公益、慈善、宗教團體
    及祭祀公業之財產。」、「除第20條所規定之贈與外，贈與
    人在1年內贈與他人之財產總值超過贈與稅免稅額時，應於
    超過免稅額之贈與行為發生後30日內，向主管稽徵機關依本
    法規定辦理贈與稅申報。」及「納稅義務人違反第23條或第
    24條之規定，未依限辦理遺產稅或贈與稅申報者，按核定應
    納稅額加處1倍至2倍之罰鍰；其無應納稅額者，處以900元
    之罰鍰。」分別為遺產及贈與稅法第3條第1項、第4條第1、
    2項、第5條第3款、第20條第1項第3款、第24條第1項及第44
    條所明定。原判決以，本件上訴人捐贈對象「多明尼加孔孟
    聖道院」係屬外國之人民團體，非屬遺產及贈與稅法第20條
    第1項第3款所規定之「依法登記為財團法人組織且符合行政
    院規定標準之教育、文化、公益、慈善宗教團體」，故其對
    該聖道院捐贈之財產，非屬不計入贈與總額之財產，被上訴
    人依前揭規定，核定贈與總額為21,311,001元（併計前次上
    訴人於87年3月27日自行申報贈與其子媳等之贈與10,960,28
    1元），淨額為20,311,001元，補徵應納贈與稅額3,236,465
    元，並處以應納稅額1倍之罰鍰3,236,465元，洵屬有據，經
    核並無違誤；且原判決並未否認上訴人所為係捐贈行為，只
    是其捐贈對象核與遺產及贈與稅法第20條第1項第3款不計入
    贈與總額之規定不符，而無該條款之適用，故捐贈金額應計
    入贈與總額而已，是上訴人主張原判決將捐贈與贈與混為一
    談，作為課徵贈與稅標的，且對此恝置不論，顯未盡調查之
    能事云云，委無可採。又原判決以，上訴人係將系爭資金匯
    至紐約花旗銀行FU SHAN CHEN之帳戶內，且參諸上訴人提出
    之多明尼加孔孟聖道院執事王阿謙說明書記載「…已作為購
    院址土地及籌建之用…」，顯係上訴人捐贈現金後，該聖道
    院作為購買院址及籌建之用，並非由上訴人以自己之資金，
    無償為該聖道院購置院址，尚難認系爭資金之捐贈係屬遺產
    及贈與稅法第5條第3款規定之「視同贈與」，自無適用財政
    部76年5月6日台財稅第7571716號函釋之餘地，是上訴人主
    張縱本件具贈與性質，亦應歸類為遺產及贈與稅法第5條所
    定之「視同贈與」性質，而應踐行該函釋之法定程序云云，
    亦不足採。綜上所述，上訴人對於業經原判決詳予論述不採
    之事由再予爭執，核屬法律上見解之歧異，要難謂為原判決
    有違背法令之情形。本件上訴論旨，仍執前詞，指摘原判決
    違誤，求予廢棄，難認有理由，應予駁回。
據上論結，本件上訴為無理由，爰依行政訴訟法第255條第1項、
第98條第3項前段，判決如主文。
中　　華　　民　　國　　96　　年　　3　　 月　　29　　日
                  第四庭審判長法  官　鍾　耀　光
                              法  官  姜　仁　脩
                              法  官　王　德　麟
                              法  官　黃　清　光
                              法  官　吳　慧　娟
以  上  正  本  證  明  與  原  本  無  異
中　　華　　民　　國　　96　　年　　3　　 月　　29　　日
　　　　　　　　　　　　　　　書記官　張　雅　琴
